【裁判字號】    95,訴,1250
【裁判日期】    950814
【裁判案由】    詐欺等
【裁判全文】
臺灣板橋地方法院刑事判決              95年度訴字第1250號
聲  請  人  臺灣板橋地方法院檢察署檢察官
被      告  乙○○
                    另案於臺灣臺北監獄臺北分監執行中）
上列被告因詐欺案件，經檢察官聲請簡易判決處刑（95年度偵字
第2460號），本院認為不宜以簡易判決處刑，改依通常程序審理
，而被告於準備程序中，就被訴事實為有罪之陳述，經本院告知
簡式審判程序意旨，並聽取公訴人及被告之意見後，本院合議庭
裁定由受命法官進行簡式審判程序獨任審理，本院判決如下：
    主  文
乙○○幫助意圖為自己不法之所有，以詐術使人將本人之物交付
，累犯，處有期徒刑肆月，如易科罰金，以銀元參佰元即新台幣
玖佰元折算壹日。
    事  實
一、乙○○前於民國九十二年間，因詐欺案件，經本院於九十三
    年五月十七日以九十三年簡字第八九三號判處有期徒刑三月
    確定，並於九十四年二月九日執行完畢。詎其不知悔改，於
    得預見任意提供自己在金融機構之帳戶供他人使用，將幫助
    他人掩飾詐欺犯罪所得財物以遂行詐欺犯罪之情形下，竟不
    違背其本意，仍基於幫助他人詐欺之不確定故意，於九十四
    年四月八日，在臺北縣蘆洲市○○路三四二號新竹國際商業
    銀行蘆洲分行，申辦帳號00000000000 號活期儲蓄存款帳戶
    後，約一星期後，在臺北縣三重市天台附近，將上開帳戶存
    摺、金融卡及密碼，以不詳價格，售予姓名年籍不詳之成年
    男子，而任由該成年男子或其轉手之犯罪集團作為詐欺取財
    收受款項之工具。隨後該成年男子或其轉手之犯罪集團即於
    九十四年四月間，向甲○○佯稱可以代為辦理低利貸款，要
    求甲○○將所需費用匯入上開乙○○帳戶之方式，致甲○○
    因而陷於錯誤，信以為真，於九十四年四月二十五日上午十
    一時二十七分許，前往安泰商業銀行中崙分行轉帳匯款五十
    萬九千九百八十三元（聲請簡易判決處刑書誤載為「五十萬
    九千九百八十七元」）進入上開乙○○之帳戶，隨即遭跨行
    轉帳方式提領完畢，嗣因甲○○發覺存款被提領一空，經報
    警處理，始查悉上情。
二、案經臺南市政府警察局第一分局移送臺灣臺南地方法院檢察
    署呈請臺灣高等法院檢察署檢察長核令移轉臺灣板橋地方法
    院檢察署偵查後聲請簡易判決處刑。
    理  由
一、按除被告所犯為死刑、無期徒刑、最輕本刑為三年以上有期
    徒刑之罪或高等法院管轄第一審案件者外，於第一次審判期
    日前之準備程序進行中，被告先就被訴事實為有罪之陳述時
    ，審判長得告知被告簡式審判程序之旨，並聽取當事人、代
    理人、辯護人及輔佐人之意見後，裁定進行簡式審判程序，
    刑事訴訟法第二百七十三條之一第一項定有明文。經核本件
    被告乙○○所犯係死刑、無期徒刑、最輕本刑為三年以上有
    期徒刑以外之罪，其於準備程序中就被訴事實為有罪之陳述
    ，經法官告知簡式審判程序之旨，並聽取公訴人及被告之意
    見後，本院合議庭認宜進行簡式審判程序，爰依首揭規定合
    議裁定由受命法官獨任進行簡式審判程序，合先敘明。
二、上揭事實，業據被告乙○○於本院審理時坦承不諱（見本院
    卷第三九頁），核與證人即被害人甲○○於警詢中之證述情
    節相符，並有安泰商業銀行客戶存提紀錄單影本、新竹國際
    商銀存摺、支存對帳單影本及被告乙○○於新竹國際商業銀
    行開戶資料各一件附卷可稽，足認被告前開自白與事實相符
    。事證明確，被告犯行洵堪認定，應依法論科。
三、查被告將其所有之上開帳戶存摺、金融卡提供予上開不詳真
    實姓名年籍成年男子，使該男子或其所屬之犯罪集團，隨後
    用以誘騙被害人甲○○匯入金錢至被告上開帳戶，顯係基於
    幫助他人詐欺取財之不確定故意（即間接故意），而實施詐
    欺取財之構成要件以外行為，藉以幫助他人實施詐欺取財行
    為至明。核被告所為，係犯刑法第三十條第一項前段及同法
    第三百三十九條第一項之幫助詐欺取財罪。又被告前於九十
    二年間，因詐欺案件，經本院於九十三年五月十七日以九十
    三年簡字第八九三號判處有期徒刑三月確定，並於九十四年
    二月九日執行完畢，有臺灣高等法院被告前案紀錄表各一份
    在卷可稽，而查刑法第四十七條有關累犯之規定，已於九十
    四年二月二日修正公布，於九十五年七月一日起施行，修正
    前刑法第四十七條規定：「受有期徒刑之執行完畢，或受無
    期徒刑或有期徒刑一部之執行而赦免後，五年以內再犯有期
    徒刑以上之罪者，為累犯，加重本刑至二分之一」；而修正
    後刑法第四十七條規定：「受徒刑之執行完畢，或一部之執
    行而赦免，五年以內故意再犯有期徒刑以上之罪者，為累犯
    ，加重本刑至二分之一」、「第九十八條第二項關於因強制
    工作而免其刑之執行者，於受強制工作處分之執行完畢或一
    部之執行而免除後，五年以內故意再犯有期徒刑以上之罪者
    ，以累犯論」；查本件被告係於有期徒刑執行完畢後，五年
    內再故意犯本件有期徒刑以上之罪，不論依修正前或修正後
    刑法之規定，均構成累犯，自應依新刑法第二條第一項前段
    規定適用行為時法律即修正前刑法第四十七條規定論以累犯
    並加重其刑。而被告行為後，刑法第三十條幫助犯之條文內
    容雖有修正，惟僅是文字之修正，構成要件之內容並未變更
    ，故依上開新刑法第二條第一項前段規定，依從舊從輕原則
    ，仍適用修正前刑法第三十條之規定；被告幫助他人遂行詐
    欺取財犯行，為從犯，爰依修正前刑法第三十條第二項規定
    ，按正犯之刑減輕之，其同時有刑之加重及減輕事由時，應
    先加後減之。又聲請簡易判決處刑聲請書，雖認被告係犯刑
    法第三十條第一項、第三百四十條之幫助常業詐欺罪，及洗
    錢防制法第九條第一項之洗錢罪，惟刑法第三百四十條之常
    業詐欺罪，業於九十四年一月七日修正廢除，同年二月二日
    公佈，並於九十五年七月一日施行；另按幫助犯除需對於其
    實施幫助行為予以認識外，尚需對正犯之犯行有構成要件故
    意之存在，始克相當，而提供人頭帳戶予不詳姓名年籍之成
    年人並由詐騙集團之人實施常業詐欺犯罪之情形，依存款帳
    戶本係供作存提款及匯款之使用特性觀之，衡情提供帳戶之
    人可能預見所收受帳戶係供作他人不法之詐欺用途，固無疑
    義；然其在主觀上是否得以知悉或容認其收受帳戶者將用以
    供作洗錢防制法所定之重大犯罪（常業詐欺）用途，則非無
    疑。本件被告雖有提供上開存款帳戶之存褶、金融卡予不詳
    姓名成年男子，其當時在主觀上是否確具有他人將實施洗錢
    防制法所定重大犯罪之認識與容認，顯屬可疑；而本件復無
    其他積極證據足以證明被告於提供帳戶之際，確知悉其提供
    帳戶之對象係欲使用該帳戶供作洗錢防制法所定重大犯罪之
    用途，自無從確信被告在主觀上具有洗錢防制法第九條第一
    項之直接故意或間接故意，從而，本件尚屬不能證明被告有
    此部分犯罪，本應為無罪之諭知，惟因聲請人認與前揭論罪
    科刑部分，有裁判上一罪關係，爰不另為無罪之諭知，且此
    亦經公訴人於本院審理時當庭變更起訴法條為刑法第三十條
    、第三百三十九條第一項之幫助詐欺取財罪，爰不另論被告
    犯洗錢防制法第九條第二項之洗錢罪，均併此敘明。
四、查被告所犯前開刑法第三百三十九條第一項之詐欺取財罪，
    於被告行為後，刑法第三十三條第五款之規定，業於九十四
    年二月二日修正公布，並於九十五年七月一日施行，則行為
    時被告所犯前開刑法第三百三十九條第一項之詐欺取財罪，
    有關該條罰金刑之法定最高度罰金刑為銀元一千元，依照罰
    金罰鍰提高標準條例第一條規定，提高為十倍為一萬銀元（
    即新臺幣三萬元）；而刑法修正後有關該條罰金刑之規定，
    依刑法施行法第一條之一第二項前段規定，就刑法三百三十
    九條第一項之詐欺取財罪，有關罰金刑部分最高度罰金刑銀
    元一千元提高三十倍，即為新臺幣三萬元，因此，就該罪有
    關最高度罰金刑部分，刑法修正前後並無不同。惟上開刑法
    第三百三十九條第一項之詐欺取財罪，該罪之最低度罰金刑
    ，依修正前刑法第三十三條第五款規定罰金刑為銀元一元以
    上（即新臺幣三元），而修正後刑法第三十三條第五款則規
    定為新臺幣一千元以上，因此，經比較新、舊刑法第三十三
    條第五款之規定，以修正前刑法第三十三條第五款之規定較
    有利於行為人，併予敘明。爰審酌被告有前開犯罪前科，素
    行非佳，又將上開帳戶存摺售予與不詳之人，致該存摺淪為
    詐欺之工具，造成社會治安犯罪與金融秩序之危害，且被害
    人甲○○遭詐騙之金額損失高達五十餘萬元，而被告犯後迄
    今並未賠償被害人甲○○之損失，情節非輕，惟念其犯罪後
    坦承犯行，態度良好等一切情狀，量處如主文所示之刑，並
    諭知易科罰金之折算標準。
五、按行為後法律有變更者，適用行為時之法律。但行為後之法
    律有利於行為人者，適用最有利於行為人之法律，刑法第二
    條第一項定有明文；查被告行為時之刑法第四十一條第一項
    前段規定：「犯最重本刑為五年以下有期徒刑以下之刑之罪
    ，而受六個月以下有期徒刑或拘役之宣告，因身體、教育、
    職業、家庭之關係或其他正當事由，執行顯有困難者，得以
    （銀元）一元以上三元以下折算一日，易科罰金。」，又其
    行為時之易科罰金折算標準，修正前罰金罰鍰提高標準條例
    第二條前段（該第二條全文已於九十五年五月十七日公布刪
    除，並自九十五年七月一日施行）規定，就其原定數額提高
    為一百倍折算一日，則本件被告行為時之易科罰金折算標準
    ，應以銀元三百元折算一日，經折算為新臺幣幣值後，應以
    新臺幣九百元折算為一日；惟於九十四年一月七日修正，同
    年二月二日公布，九十五年七月一日施行之新刑法第四十一
    條第一項前段規定：「犯最重本刑為五年以下有期徒刑以下
    之刑之罪，而受六個月以下有期徒刑或拘役之宣告者，得以
    新臺幣一千元、二千元或三千元折算一日，易科罰金。」，
    經比較修正前後之易科罰金折算標準，以修正前之刑法第四
    十一條前段之規定，較有利於被告，故經比較上開新舊法規
    定，依刑法第二條第一項前段，應適用修正前刑法第四十一
    條第一項前段規定，定其易科罰金之折算標準。
據上論斷，應依刑事訴訟法第四百五十二條、第二百七十三條之
一第一項、第二百九十九條第一項前段，刑法第二條第一項前段
、修正前刑法第三十條、刑法第三百三十九條第一項、修正前刑
法第四十一條第一項前段、修正前刑法第四十七條，罰金罰鍰提
高標準條例第一條前段、修正前罰金罰鍰提高標準條例第二條，
判決如主文。
本案經檢察官林俊儀到庭執行職務。
中    華    民    國    95    年    8     月    14    日
                  刑事第五庭    法  官   李麗珠
上列正本證明與原本無異。
如不服本判決，應於判決送達後10日內，向本院提出上訴狀。
                                書記官   王麗雯
中    華    民    國    95    年    8     月    17    日
附錄本案論罪科刑法條全文：
刑法第339條第1項：
意圖為自己或第三人不法之所有，以詐術使人將本人或第三人之
物交付者，處 5 年以下有期徒刑、拘役或科或併科 1,000 元以
下罰金。


司法院資訊處製作；財團法人民間司法改革基金會備份。
